【裁判字號】    98,抗,56
【裁判日期】    980617
【裁判案由】    撤銷假扣押
【裁判全文】
臺灣高等法院臺南分院民事裁定  98年度抗字第56號
抗  告  人  乙○○
上列抗告人因與相對人甲○○間撤銷假扣押事件，對於中華民國
九十八年二月二日臺灣臺南地方法院九十八年度裁全聲字第六號
裁定，提起抗告，本院裁定如下：
    主  文
抗告駁回。
抗告程序費用新台幣壹仟元由抗告人負擔。
    理  由
一、按假扣押之原因消滅、債權人受本案敗訴判決確定或其他命
    假扣押之情事變更者，債務人得聲請撤銷假扣押裁定，民事
    訴訟法第五百三十條第一項定有明文。又民事訴訟法第五百
    二十九條第一項所稱起訴，係指依訴訟程序提起訴訟，得以
    確定其私權之存在，而取得給付之確定判決者而言。假扣押
    所保全者，為金錢之請求或得易為金錢請求之請求，因之凡
    聲請假扣押所保全請求之原因事實，與起訴請求給付之原因
    事實相同，即屬上開條項所稱之起訴。最高法院著有八十二
    年度台抗字第五六四號、八十三年度台抗字第四十六號、八
    十八年度台抗字第二四０號裁定可資參照。此係因保全程序
    有其特殊性，假扣押裁定之聲請，本無須表明訴訟標的，只
    須表明請求及其原因事實，而准許保全之裁定理由，亦多僅
    記載：「債權人之請求，依其提出之某項書面，可認有相當
    之釋明」等簡要概括記載，無從限定或預測本案之訴訟標的
    之法律關係之故。
二、經查：
  (一)本件相對人以債權人即抗告人受本案敗訴判決確定而聲請撤
    銷假扣押裁定，已據其提出原審法院九十四年度訴字第一五
    一九號判決、本院九十六年度抗字第一七九號裁定、九十六
    年度上字第一一五號判決、九十七年度上更(一)字第九號判決
    、最高法院九十七年度台上字第一七九號判決、九十七年度
    台上字第二三六二號民事裁定等為證，並經原審及本院依職
    權調取上開民事判決卷宗、原審八十五年度執全字第一六六
    五號卷宗（內含八十五年度裁全字第二○三三號）核閱屬實
    。原法院因認相對人之主張於法有據，乃准予撤銷假扣押裁
    定，經核於法尚無不合。
  (二)本件抗告人於聲請上開假扣押裁定後，相對人即依法聲請原
    裁定法院，命抗告人限期就其保全之請求對相對人起訴，經
    原裁定法院審閱全卷後，認抗告人已就其主張之保全請求，
    於相對人對抗告人提起之八十五年度訴字第六五八號訴訟中
    ，提起反訴，毋須聲請限期起訴，嗣抗告人之反訴，經原裁
    定法院及本院駁回確定。抗告人就保全請求即應認並未合法
    起訴。其後抗告人就其假扣押之請求，於九十四年十一月三
    十日，對相對人提起前開九十四年度訴字第一五一九號債務
    不履行損害賠償之本案訴訟，於九十七年十一月六日經最高
    法院以九十七年度台上字第二三六二號判決駁回其上訴而確
    定。上開訴訟即係其系爭假扣押裁定之本案訴訟，此觀本院
    九十八年度抗字第十號裁定，抗告人聲請返還本件假扣押裁
    定（八十五年度全字第二０三三號）所提供之原審八十五年
    度存字第二四四六號擔保金新台幣十七萬二千六百九十四元
    之記載即明。茲抗告人於本件主張其就該假扣押事件，尚未
    提起本案訴訟，前後矛盾，於誠信原則及禁反言原則有違，
    其抗告自無可取，應駁回其抗告。
三、結論：本件抗告為無理由，依民事訴訟法第四百九十五條之
    一第一項，第四百四十九條第一項、第九十五條、第七十八
    條，裁定如主文。
中    華    民    國    98    年     6    月    17    日
                  民事第二庭    審判長法  官  丁振昌
                                      法  官  李素靖
                                      法  官  吳上康
上為正本係照原本作成。
本裁定除以適用法規顯有錯誤為理由外，不得再抗告。如提再抗
告（須附繕本），應於收受送達後十日內委任律師為代理人向本
院提出再抗告狀，並繳納再抗告費新台幣1千元。
中    華    民    國    98    年    6     月    18    日
                                      書記官  易慧玲
【附記】
民事訴訟法第495條之1第2項準用同法第466條之1第1、2項規定
：
(1)對於第二審判決上訴，上訴人應委任律師為訴訟代理人。但上
  訴人或其法定代理人具有律師資格者，不在此限。
(2)上訴人之配偶、三親等內之血親、二親等內之姻親，或上訴人
  為法人、中央或地方機關時，其所屬專任人員具有律師資格並
  經法院認為適當者，亦得為第三審訴訟代理人。
民事訴訟法第466條之2：
  上訴人無資力委任訴訟代理人者，得依訴訟救助之規定，聲請
  第三審法院為之選任律師為其訴訟代理人。


司法院資訊處製作；財團法人民間司法改革基金會備份。
